臺灣臺南地方法院刑事判決　　　　　　　　　　　　　九十年度訴字第一三八四號
　　公　訴　人　臺灣台南地方法院檢察署檢察官
　　被　　　告　乙○○
　　選任辯護人　楊清安
　　選任辯護人　蔡進欽
　　選任辯護人　蔡弘琳
右列被告因重利等案件，經檢察官提起公訴（九十年度偵字第一四四四號），本院判
決如左：
    主  文
乙○○連續意圖為自己不法之所有，以詐術使人將本人之物交付，處有期徒刑陸月，
如易科罰金，以參佰元折算壹日。
扣案如附表編號一至編號四之簽帳單柒紙均沒收。
    事  實
一、乙○○係位於台南縣善化鎮○○路四五三號「新景春銀樓」之負責人，竟基於重
    利之概括犯意，自民國（下同）八十九年九月十一日起至同年十一月二十四日止
    ，分別於如附表編號一至編號四所示之時間，在上址利用該銀樓向荷蘭銀行及中
    國信託銀行所申請使用之刷卡機，以「假消費、真刷卡」之方式，提供如附表中
    所示急於借款之人以信用卡刷用如附表編號一至編號四所示之「刷卡金額」，而
    實際並未消費之情況下，以新台幣（下同）每一萬元預扣利息一千三百元至二千
    元之方式貸借款項，並約定借款人於借款時，需提供信用卡，供乙○○偽造刷卡
    消費記錄後，再憑客戶簽具之虛偽簽帳單，登載於其業務上所作成之請款單上，
    持向聯合信用卡處理中心及發卡銀行請款，使上開中心及發卡銀行陷於錯誤而如
    數付款，致生損害於上開中心及發卡銀行，乙○○則因此而取得如附表編號一至
    編號四所示與原本顯不相當之重利。嗣經檢舉後，於八十九年十一月三十日十三
    時許，經警於上址搜索後當場扣得客戶簽帳單四二二張、金飾珠寶來源登記書二
    ０六張，而知悉上情。
二、案經台南縣警察局報告台灣台南地方法院檢察署檢察官偵查起訴。
    理  由
一、右揭事實，業據被告乙○○於本院審理中坦承不諱，核與證人鄭永忠、黃偉豪分
    別於警訊時陳稱：渠等曾至被告所經營之銀樓借錢，由渠等刷卡後，沒有買金飾
    ，被告就直接拿現金借給渠等二人等語（參見警卷第五頁背面、第十頁背面），
    以及證人甲○○、丙○○均於警訊時及偵審中證述：渠等分別至被告所經營的銀
    樓借過二次錢，都是用刷卡的方式，然後先扣利息錢，再由被告付現金等語（參
    見本院九十一年二月四日審理筆錄、九十年度偵字第一四四四號偵查卷第五頁反
    面、第六頁正反面）互核相符，足以補強被告自白之真實性，此外，並有搜索扣
    押證明筆錄一份及甲○○簽帳單一張、丙○○簽帳單二張、黃偉豪簽帳單二張、
    鄭永忠簽帳單二張之影本附卷足稽，是被告藉由銀行刷卡機，以「真刷卡假消費
    」之方式反覆以高利借貸予急於借款者之事實，應堪認定，其犯行應予依法論科
    。
二、核被告乙○○所為，係犯刑法第二百十六條、第二百十五條行使業務上登載不實
    文書罪、同法第三百三十九條第一項之詐欺罪，以及第三百四十四條之重利罪。
    按是否成立常業犯，應考量是否基於同一犯罪行為之意思而犯：（一）是否反覆
    為同一種類之社會活動，而該社會活動以違反刑法規定之特別犯罪為主要內容；
    （二）是否恃此為生，亦即以違反刑法特別規定犯罪為主要內容之社會活動之對
    價為經濟生活之主要支柱，最高法院八十二年台上字第三四二號裁判意旨可資參
    照。查本件被告乙○○雖有以前揭「真刷卡、假消費」之方式貸放款項而取得重
    利，然其平日仍以金飾等珠寶之買賣為生，每月貸放款項之本金金額與營業額之
    比例約為十六萬元分之二萬元，亦即約百分之十至十三，此業據被告提出新景春
    銀樓損益表及金飾珠寶來源登記書四二二張相比對後可知，且此參酌被告遭扣押
    之客戶簽帳單四二二張中，其中如附表編號一至編號四之簽帳單共計七張始為重
    利之證據資料之比例觀之，益徵被告並非以貸放款項作為其經濟生活之主要支柱
    ，是被告所為應係犯刑法第三百四十四條之重利罪，公訴意旨漏未斟酌此點，而
    認被告係犯同法第三百四十五條之常業重利罪，尚有未洽，惟其基本事實同一，
    本院自應予以審理，並變更其起訴法條。被告於業務上文書登載不實後進而行使
    ，登載不實之低度行為，應為行使之高度行為所吸收不另論罪。被告先後多次行
    使登載不實文書之犯行，時間緊接，方法相同，觸犯構成要件相同之罪名，顯係
    基於概括犯意為之，為連續犯，應依刑法第五十六條規定論以一罪並依法加重其
    刑。又被告所犯上開三罪間，有方法結果之牽連關係，為牽連犯，應從一重論以
    詐欺罪。公訴人雖僅就被告重利及業務上登載不實罪提起公訴，然檢察官就犯罪
    事實一部起訴者，其效力及於全部，本件被告詐欺部分之犯罪事實，與前揭論罪
    科刑之重利及業務上登載不實罪，有牽連犯之關係，已如前述，本院自應就屬於
    裁判上一罪之詐欺部分一併加以裁判。又被告分別與甲○○及丙○○間之借貸關
    係僅有二次，此業據證人甲○○於本院審理中自承：當初在偵查中所言七、八次
    是指買金飾的次數加上借錢的次數等語（參見本院九十一年二月四日審理筆錄）
    ，及證人丙○○證述：伊僅去過該銀樓借過二次錢等語（參見前開審理筆錄）證
    述明確在卷，是如附表編號一中之次數應僅有二次而非七、八次，已如前述，公
    訴人似有誤會。至如附表編號二部分之次數亦僅為二次，此有丙○○簽發之簽帳
    單二張附卷足稽，併此敘明。爰審酌被告犯罪動機、所得利益及犯後態度等一切
    情狀，量處如主文所示之刑，並諭知易科罰金之折算標準，以示懲儆。扣案如附
    表信用卡簽帳單七張（其中如附表編號一甲○○於八十九年十一月初所簽發之簽
    帳單已佚失，為避免執行之困難，爰不予宣告沒收），係供犯罪所用之物，且為
    被告所有，業經其供承在卷，請依刑法第三十八條第一項第二款宣告沒收；至金
    飾珠寶來源登記書及其餘簽帳單經查證並非供犯罪所用之物，不予宣告沒收。
據上論斷，應依刑事訴訟法第三百條、第二百九十九條第一項前段，刑法第三百三十
九條第一項、第三百四十四條、第二百十六條、第二百十五條、第五十五條、第四十
一條第一項前段、第三十八條第一項第二款，罰金罰鍰提高標準條例第一條前段、第
二條，判決如主文。
本案經檢察官李白松到庭執行職務
中      華      民      國      九十一      年      二      月  十八  日
                                  臺灣臺南地方法院刑事第三庭
                                          法  官    謝家宜
右正本證明與原本無異。
如不服本判決，應於判決送達後十日內，向本院提出上訴狀。
                                          書記官    黃坤義
中      華      民      國      九十一      年      二      月    十九  日
附表：
┌─┬───┬────┬────┬─────┬─────┬───────┐
│編│刷卡人│刷卡時間│刷卡金額│實際交付金│利息      │利率（估計值）│
│號│      │        │        │額        │          │及備註        │
│  │      │        │        │          │          │              │
├─┼───┼────┼────┼─────┼─────┼───────┤
│  │甲○○│八十九年│一萬元  │八千元    │二千元    │年利率百分之四│
│  │      │十月七日│        │          │          │百五十六      │
│  │      │        │        │          │          │              │
│一│      ├────┼────┼─────┼─────┼───────┤
│  │      │八十九年│一萬元  │八千元    │二千元    │同前          │
│  │      │十一月初│        │          │          │（本次僅有林郁│
│  │      │        │        │          │          │茹之自述，簽帳│
│  │      │        │        │          │          │單已滅失）    │
├─┼───┼────┼────┼─────┼─────┼───────┤
│二│丙○○│八十九年│二千元  │一千三百元│七百元    │年利率百分之九│
│  │      │十月二十│        │          │          │百八十二      │
│  │      │日      │        │          │          │              │
│  │      ├────┼────┼─────┼─────┼───────┤
│  │      │八十九年│三千元  │一千九百五│一千零五十│年利率百分之九│
│  │      │十月二十│        │十元      │元        │百八十二      │
│  │      │一日    │        │          │          │              │
├─┼───┼────┼────┼─────┼─────┼───────┤
│三│鄭永忠│八十九年│一萬元  │八千七百元│一千三百元│年利率百分之二│
│  │      │十月三十│        │          │          │百七十二      │
│  │      │一日    │        │          │          │              │
│  │      ├────┼────┼─────┼─────┼───────┤
│  │      │八十九年│五千元  │四千三百五│六百五十元│同前          │
│  │      │十一月三│        │十元      │          │              │
│  │      │日      │        │          │          │              │
├─┼───┼────┼────┼─────┼─────┼───────┤
│四│黃偉豪│八十九年│一萬元  │八千七百元│一千三百元│年利率百分之二│
│  │      │九月十一│        │          │          │百七十二      │
│  │      │日      │        │          │          │              │
│  │      ├────┼────┼─────┼─────┼───────┤
│  │      │八十九年│五千元  │四千三百五│六百五十元│同前          │
│  │      │十一月一│        │十元      │          │              │
│  │      │日      │        │          │          │              │
└─┴───┴────┴────┴─────┴─────┴───────┘
附錄法條：
中華民國刑法第三百三十九條
意圖為自己或第三人不法之所有，以詐術使人將本人或第三人之物交付者
，處五年以下有期徒刑、拘役或科或併科一千元以下罰金。
以前項方法得財產上不法之利益或使第三人得之者，亦同。
前二項之未遂犯罰之。
中華民國刑法第三百四十四條
乘他人急迫、輕率或無經驗貸以金錢或其他物品，而取得與原本顯不相當
之重利者，處一年以下有期徒刑、拘役或科或併科一千元以下罰金。
中華民國刑法第二百一十五條
 (業務上文書登載不實罪)
從事業務之人，明知為不實之事項，而登載於其業務上作成之文書，足以
生損害於公眾或他人者，處三年以下有期徒刑、拘役或五百元以下罰金。
